臺灣高雄地方法院民事判決　　　　　 110年度雄簡字第1689號
原　　　告　新光行銷股份有限公司

法定代理人　李明新　
訴訟代理人　吳慶展　
　　　　　　陳國偉　
被　　　告　莊振益　


　　　　　　莊德禮　

　　　　　　莊錦桂　


　　　　　　莊錦花　




上列當事人間撤銷遺產分割登記事件，本院判決如下：
    主      文
原告之訴駁回。
訴訟費用由原告負擔。
    事實及理由
一、按原告之訴，依其所訴之事實，在法律上顯無理由者，法院
    得不經言詞辯論，逕以判決駁回之，民事訴訟法第249 條第
    2 項定有明文。至所謂「依其所訴之事實，在法律上顯無理
    由」，係指依原告於訴狀內記載之事實觀之，在法律上顯然
    不能獲得勝訴判決而言（最高法院62年度台上字第845 號判
    決意旨參照）。次按遺產分割既以消滅遺產公同共有關係為
    目的，故除被繼承人以遺囑禁止繼承人分割之遺產，及共同
    繼承人以契約約定禁止分割之遺產外，應以全部遺產整體為
    分割，不能以遺產中之個個財產為分割之對象（最高法院84
    年度台上字第2410號判決意旨參照）。
二、原告主張：被告莊振益積欠原告新臺幣（下同）94,015元及
    其利息未清償。嗣經原告調閱被告莊振益之財產資料時，始
    知附表所示之不動產（下稱系爭不動產）原係被告莊振益之
    父親（即被繼承人）莊慶璋所有，莊慶璋於105 年10月4 日
    死亡，被告莊振益未拋棄繼承，系爭不動產應由被告公同共
    有。詎被告於105 年10月4 日協議，將被告莊振益得繼承之
    應繼分無償由被告莊德禮辦理系爭不動產分割繼承登記（下
    稱系爭遺產分割協議），有害原告之債權。爰依民法第244
    條第1 項、第4 項規定提起本件訴訟等語。並聲明：㈠被告
    間就系爭不動產於105 年10月4 日所為之遺產分割協議行為
    及於105 年11月7 日所為繼承登記之行為應予撤銷。㈡被告
    莊德禮應將就系爭不動產之遺產以分割繼承為原因所為所有
    權移轉登記予以塗銷。
三、經查：本件原告主張其為被告莊振益之債權人，被繼承人莊
    慶璋已於105 年10月4 日間死亡，其遺有系爭不動產由被告
    莊德禮繼承等情，業據提出債權憑證及系爭土地登記謄本供
    參，此情固堪認定。惟本件被繼承人莊慶璋所遺財產，除系
    爭不動產外，尚有其他建物及存款等財產，此有財政部高雄
    國稅局遺產稅免稅證明書在卷可參（見本院卷125 頁）。按
    諸前開判決意旨，本件依法自應以被繼承人莊慶璋所遺留之
    上開全部遺產作為分割對象；然原告僅針對如附表所示之系
    爭不動產請求分割，自與前揭最高法院判決意旨有違，故依
    本件原告上開訴狀所載，在法律上顯無理由，爰依民事訴訟
    法第249 條第2 項規定，逕以判決駁回其訴。
四、依民事訴訟法第249 條第2 項、第78條，判決如主文。
中    華    民    國   110    年    10    月    12    日
                  高雄簡易庭    法  官  張茹棻
 附表：
┌──┬──┬───────────────────┐
│編號│種類│財產所在或名稱                        │
├──┼──┼───────────────────┤
│ 01 │土地│高雄市○○區○○段00000地號           │
│    │    │                                      │
├──┼──┼───────────────────┤
│ 02 │土地│高雄市○○區○○段00000地號           │
└──┴──┴───────────────────┘
以上正本係照原本作成。
如不服本判決，應於送達後20日內，向本院提出上訴狀並表明上
訴理由，如於本判決宣示後送達前提起上訴者，應於判決送達後
20日內補提上訴理由書（須附繕本）。
中    華    民    國   110    年    10    月    12    日
                                書記官  黃振祐